臺灣臺中地方法院刑事判決
                                      111年度易字第889號
公  訴  人  臺灣臺中地方檢察署檢察官
被      告  鄭錫徽


選任辯護人  徐湘閔律師
            謝秉錡律師
上列被告因詐欺等案件，經檢察官提起公訴（110年度偵字第251
35號），被告於準備程序進行中就被訴事實為有罪之陳述，經本
院合議庭裁定由受命法官獨任進行簡式審判程序，判決如下：
    主    文
鄭錫徽犯詐欺得利罪，處有期徒刑參月，如易科罰金，以新臺幣
壹仟元折算壹日。緩刑貳年，並應於判決確定後陸個月內向公庫
支付新臺幣捌萬元。
    犯罪事實
一、鄭錫徽係址設臺中市○○區○○路0段000○0 號1 樓「新航線廣
    告股份有限公司」（下稱新航線公司）之負責人，並以為其
    員工向勞動部勞工保險局（下稱勞保局） 投保勞工保險為
    其附隨業務，為從事業務之人。緣陳美惠自民國97年間起至
    109年5月間止，受雇在新航線公司擔任業務經理，負責臺灣
    中油股份有限公司雲嘉南地區各個加油站之廣告招牌架設業
    務接洽及工地監工等業務，陳美惠自104年1月起至109年5 
    月止，每月實領薪資及投保最近3個月平均薪資如附表所示
    ，是依據「勞工保險投保薪資分級表」之規定，自104年3 
    月起至107年8月止，其月投保薪資均不應低於新臺幣(下同)
     36,300元，自107年9月起至109年3月止，月投保薪資均不
    應低於38,200元，自109年4月起至109年5月止，月投保薪資
    應為45,800元。詎鄭錫徽明知各投保單位僱用勞工後，應依
    勞工保險條例第11條規定，於其所屬勞工到職後之日列表通
    知保險人，且依同條例第14條及勞工保險條例施行細則第27
    條規定，勞工投保薪資應按其全月薪資額，以勞動基準法第
    2 條第3 款之工資為準，即勞工因工作而獲得之報酬，包括
    工資、薪金及按計時、計日、計月、計件以現金或實物等方
    式給付之獎金、津貼及其他任何名義之經常性給與均屬之，
    並依「勞工保險投保薪資分級表」之規定等級金額確實填報
    ，惟竟為減少新航線公司每月應繳付之勞工保險費，竟意圖
    為第三人不法之利益，基於行使業務上登載不實文書及詐欺
    得利之犯意，指示不知情之員工陳俞伶自103年6月1日起至1
    04年6月30日止，將陳美惠之月投保薪資申報為22,800元，
    自104年7月1日起至105年10月31日止，將陳美惠之月投保薪
    資申報為27,600元，自105年11月1日起至107年8月31日止，
    將陳美惠之月投保薪資申報為31,800 元，自107年9月1日起
    至109年3月31日止，將陳美惠之月投保薪資申報為36,300 
    元，自109年4月1日起至109年6月2日止，將陳美惠之月投保
    薪資申報為42,000 元，而將前揭不實之事項，登載在其業
    務上作成之「勞工保險加保申請表」、「勞工保險投保薪資
    調整表」上，再指示陳俞伶持以向勞保局提出不實之加保及
    投保薪資調整申請而行使之，致勞保局承辦人員誤認陳美惠
    之每月經常性薪資即如鄭錫徽所申報之資料而據以核算勞工
    保險費，因而短少計算新航線公司應繳付之保險費，新航線
    公司則因此取得減少支出勞工災害保險費18,420元，就業保
    險費1,973元、職業災害保險費375元之不法利益。
二、案經陳美惠委由蔡芳宜律師具狀告發，再經臺灣臺中地方檢
     察署檢察官偵查起訴。
    理    由
一、上開犯罪事實，業據被告鄭錫徽於偵查中及本院準備程序、
    審理時坦承不諱（見109年度他字第8410號卷第158、159頁
    、本院卷第43、55頁），核與證人彭淑珠、陳俞伶、陳美惠
    分別於偵查中所證述之情節相符（見110年度偵字第25135卷
    第22至27頁、109年度他字第8410號卷第131、132、158頁）
    ，復有證人陳美惠自104年2月至109年5月止之薪資條影本（
    不含104 年10月至105 年3 月、107 年3 月、107 年5 月、
    107 年9 月至12月）、證人陳美惠之永豐銀行帳號00000000
    000000號帳戶存摺封面及內頁交易明細影本、勞工保險被保
    險人投保資料表、證人陳美惠實領薪資明細表各1份、勞工
    保險投保薪資分級表7紙、被告提出之投保差額表2份、稅務
    電子閘門財產所得調件明細表1份、勞動部勞工保險局111年
    2月9日保費資字第11160021030號函檢附之新航線公司短繳
    陳美惠勞、就保保險費明細表、勞工保險加保申報表影本各
    1紙、勞工保險投保薪資調整表影本6紙、勞工保險退保申報
    表影本1紙、勞工保險被保險人投保資料表1紙附卷可稽（見
    109年度他字第8410號卷第3至113、137、141、142、153、1
    54、165、166頁、110年度偵字第25135卷第37至42、45至53
    頁），是被告上開自白核與事實相符，應堪採信。本案事證
    明確，被告上開行使業務上登載不實文書及詐欺得利之犯行
    ，洵堪認定，應依法論科。
二、核被告鄭錫徽所為，係犯刑法第216 條、第215 條之行使業
    務上登載不實文書罪及同法第339 條第2 項之詐欺得利罪。
　　告利用不知情之陳俞伶為上開犯行，為間接正犯。被告業務
    上登載不實文書後持之以行使，業務上登載不實文書之低度
    行為應為行使之高度行為所吸收，不另論罪。被告以一行為
    觸犯行使業務上登載不實文書罪及詐欺得利罪，為想像競合
    犯，應依刑法第55條之規定，從一重依詐欺得利罪論處。爰
    審酌被告為圖新航線公司不法之利益，竟以本案行使業務上
    登載不實文書之方式短報新航線公司員工月投保薪資，而減
    少新航線公司支出保險費等相關費用，所為甚有不當，惟念
    其犯後坦承犯行，尚知悔悟之態度，復斟酌其犯罪之動機、
    目的、手段、本案詐得之不法利益及其於本院審理時自稱高
    職畢業、目前擔任新航線公司負責人、月薪約5 萬元、家裡
    有母親需要照顧之智識程度、經濟及家庭狀況等一切情狀，
    量處如主文所示之刑，並諭知以1,000 元折算1 日之易科罰
    金折算標準，以資懲儆。另被告前未曾因故意犯罪受有期徒
    刑以上刑之宣告，有臺灣高等法院被告前案紀錄表1 份在卷
    可憑，其因一時失慮，致罹刑典，犯後已坦承犯行，知所悔
    悟，經此偵、審程序及科刑之宣告，當知所警惕，信無再犯
    之虞，本院認所宣告之刑以暫不執行為適當，爰依刑法第74
    條第1 項第1 款之規定，併予宣告緩刑2 年，以啟自新。又
    本院為使被告能確實記取教訓，建立正確之法治觀念，有命
    其履行一定負擔為必要，考量被告之身分、經濟、家庭狀況
    、犯罪情節及參酌公訴人、辯護人於審理時就科刑範圍之陳
    述意見等情，爰依刑法第74條第2 項第4 款之規定，命被告
    應於本判決確定後6個月內向公庫支付8萬元，以資警惕。如
    被告未依指示向公庫支付上開金額，情節重大者，檢察官得
    依刑法第75條之1 第1 項第4 款規定，聲請法院撤銷緩刑之
    宣告，附此敘明。
三、按犯罪所得，屬於犯罪行為人者，沒收之；於全部或一部不
    能沒收或不宜執行沒收時，追徵其價額，刑法第38條之1第1
     項前段、第3 項分別定有明文。本案被告所為雖使新航線
    公司受有20,768元之不法利益，惟本案犯罪所得者既為新航
    線公司，而新航線公司與被告乃不同之人格主體，該不法利
    益自非屬被告之犯罪所得，自無從對被告諭知沒收或追徵該
    不法利益，檢察官請求依上開規定宣告沒收及追徵其價額，
    尚有未洽，附此敘明。
據上論斷，應依刑事訴訟法第273 條之1 第1 項、第299 條第1
項前段，刑法第216 條、第215 條、第339 條第2 項、第55條、
第41條第1 項前段、第74條第1 項第1 款、第2 項第4 款，刑法
施行法第1 條之1 第1 項，判決如主文。
本案經檢察官謝怡如提起公訴，檢察官林岳賢到庭執行職務。
中　　華　　民　　國　　111 　年　　7 　　月　　18　　日
                  刑事第十庭    法  官  陳玉聰
以上正本證明與原本無異。
如不服本判決應於收受送達後20日內向本院提出上訴書狀，並應
敘述具體理由；其未敘述上訴之理由者，應於上訴期間屆滿後20
日內向本院補提理由書（均須按他造當事人之人數附繕本）「切
勿逕送上級法院」。
                                書記官  曾靖文
中　　華　　民　　國　　111 　年　　7 　　月　　18　　日
附表：
編號 年度 月份 實領金額 (新臺幣) 福利點數 (新臺幣) 預支金額 (新臺幣) 當月實領薪資 總額(新臺幣) 投保最近3個月平均薪資(新臺幣) 1        104 1 19,517 12,000 0 37,517  2  2 17,386 13,000 0 33,386  3  3 24,606 12,000 0 36,606 35,836 4  4 26,318 12,000 0 38,318 36,103 5  5 26,318 12,000 0 38,318 37,747 6  6 26,318 12,000 0 38,318 38,318 7  7 24,534 12,000 0 37,534 38,057 8  8 23,725 12,000 0 36,752 37,526 9  9 26,094 12,000 0 38,094 37,451 10  10 25,569 12,000 0 38,596 37,796 11  11 24,892 12,000 0 36,892 37,852 12  12 24,892 12,000 0 36,892 37,451 13        105 1 26,170 12,000 0 38,170 37,318 14  2 24,455 12,000 0 36,455 37,172 15  3 24,854 12,000 0 36,854 37,160 16  4 24,854 12,000 0 36,854 36,721 17  5 24,911 12,000 0 36,911 36,873 18  6 24,386 12,000 0 37,386 37,050 19  7 24,854 12,000 0 36.854 37,050 20  8 24,911 12,000 0 36,911 37,050 21  9 26,170 12,000 0 38,170 37,312 22  10 25,645 12,000 0 38,645 37,909 23  11 20,121 12.000 0 31,121 35,979 24  12 24,911 12,000 0 36,911 35,559 25        106 1 5,450 12,000 31,000 36,450 34,827 26  2 24,736 12,000 0 36,736 36,699 27  3 24,211 12,000 0 37,211 36,799 28  4 24,736 12,000 0 36,736 36,894 29  5 24,736 12,000 0 36,736 36,894 30  6 24,736 12,000 0 36,736 36,736 31  7 24,736 12,000 0 36,736 36,736 32  8 24,736 12,000 0 36,736 36,736 33  9 24,736 12,000 0 36,736 36,736 34  10 24,736 12,000 0 36,736 36,736 35  11 22,220 12,000 0 34,220 35,897 36  12 28m156 12,000 0 40,156 37,037 37        107 1 25,470 13,000 0 38,470 37,615 38  2 24,736 12,000 0 36,736 38,454 39  3 24,736 12,000 0 36,736 37,314 40  4 25,470 13,000 0 38,470 37,314 41  5 24,995 13,000 0 37,995 37,734 42  6 25,995 12.000 0 37,995 38,153 43  7 24,736 12,000 0 36,736 37,575 44  8 24,736 12,000 0 36,736 37,156 45  9 25,995 13,000 0 37,995 37,156 46  10 25,152 12,000 0 38,152 37,628 47  11 24,577 12.000 0 36,577 37,575 48  12 24,577 12,000 0 36,577 37,102 49      108  1 -164 12,000 26,000 37,836 36,997 50  2 24,505 12,000 0 36,505 36,973 51  3 541 12,000 24,000 36,541 36,961 52  4 27,058 12,000 0 39,058 37,368 53  5 25,800 12,000 0 37,800 37,800 54  6 25,800 12,000 0 37,800 38,219 55  7 24,541 12,000 0 36,541 37,380 56  8 24,541 12,000 0 36,541 36,961 57  9 24,436 14,000 0 38,436 37,173 58  10 24,436 14,000 0 38,436 37,804 59  11 24,436 14,000 0 38,436 38,436 60  12 24,322 14,000 0 38,322 38,398 61   109 1 24,436 14,000 0 38,436 38,398 62  2 24,436 14,000 0 38,436 38,398 63  3 0 18,422 30,000 48,422 41,765 64  4 30,000 18,422 0 48,422 45,093 65  5 39,177 20,000 0 59,177 52,007 
附錄本判決論罪科刑之法條：
刑法第215條
從事業務之人，明知為不實之事項，而登載於其業務上作成之文
書，足以生損害於公眾或他人者，處3年以下有期徒刑、拘役或1
萬5千元以下罰金。
刑法第216條
行使第210條至第215條之文書者，依偽造、變造文書或登載不實
事項或使登載不實事項之規定處斷。
刑法第339條
意圖為自己或第三人不法之所有，以詐術使人將本人或第三人之
物交付者，處5年以下有期徒刑、拘役或科或併科50萬元以下罰
金。
以前項方法得財產上不法之利益或使第三人得之者，亦同。
前二項之未遂犯罰之。